臺灣高等法院民事裁定
111年度抗字第441號
抗  告  人  財團法人台灣中小企業聯合輔導基金會

法定代理人  賴坤成  

上列抗告人因與相對人睿思創新股份有限公司間請求給付價金事
件，聲請法官迴避，對於中華民國111年3月15日臺灣臺北地方法
院111年度聲字第130號所為裁定提起抗告，本院裁定如下： 
    主  文
抗告駁回。
抗告費用由抗告人負擔。
    理  由
一、抗告意旨略以：睿思創新股份有限公司（下稱睿思公司）於原審對抗告人提起110年度訴字第6775號給付價金事件（下稱系爭事件），承審法官於民國111年1月21日言詞辯論期日開庭時，向睿思公司訴訟代理人表示能否請睿思公司負責人到場說明時，並稱「讓對方（即抗告人）死也死的明白一點」云云，應屬最高法院69年台抗字第457號判例所謂「與一造有嫌怨」。又承審法官就抗告人所提錄音檔證物，表示「不要叫我聽錄音檔，我不要」等語，應是拒絕勘驗錄音檔之意，惟對造若否認錄音譯文之真正，應有勘驗錄音檔之必要，承審法官之訴訟指揮自有偏頗之虞。且抗告人於該次庭期所為諸多陳述未記載於筆錄中，亦屬「基於其他情形客觀上足疑其為不公平之審判者」，均足認承審法官執行職務有偏頗之虞，得依民事訴訟法第33條第1項第2款規定，聲請法官迴避。原裁定駁回伊之聲請，於法自有未合，爰聲明廢棄原裁定。
二、按遇有下列各款情形，當事人得聲請法官迴避：…二、法官
    有民事訴訟法第32條所定以外之情形，足認其執行職務有偏
    頗之虞者。民事訴訟法第33條第1項第2款定有明文。而所謂
    足認法官執行職務有偏頗之虞之情形，係指法官於訴訟之結
    果有利害關係或於當事人有親交嫌怨等客觀事實，足使人疑
    其為不公平之審判者而言。若法官僅於訴訟程序之指揮或容
    納當事人調查證據之聲請或其他類此情形，不能認為其有聲
    請迴避之原因。且此種迴避原因，依同法第34條第2項、第2
    84條之規定，應提出能即時調查之證據以釋明之。又按「審
    判長應注意令當事人就訴訟關係之事實及法律為適當完全之
    辯論。審判長應向當事人發問或曉諭，令其為事實上及法律
    上陳述、聲明證據或為其他必要之聲明及陳述；其所聲明或
    陳述有不明瞭或不完足者，應令其敘明或補充之」、「法院
    因闡明或確定訴訟關係，得為下列各款之處置：一、命當事
    人或法定代理人本人到場。二、命當事人提出圖案、表冊、
    外國文文書之譯本或其他文書、物件。三、將當事人或第三
    人提出之文書、物件，暫留置於法院。四、依第二編第一章
    第三節之規定，行勘驗、鑑定或囑託機關、團體為調查」。
    民事訴訟法第199條第1項、第2項、第203條亦有明文。
三、經查：
　㈠本院調取系爭事件卷宗及111年1月21日言詞辯論期日法庭錄
    音光碟結果，顯示承審法官於該次言詞辯論程序，係針對睿
    思公司請求抗告人依約給付價金，抗告人則抗辯睿思公司未
    依約完成諮詢平台工作乙節，向抗告人闡明此部分契約約定
    之內容，經抗告人敘明尚有109年11月19日會議錄音紀錄為
    證，承審法官除當庭核閱抗告人所述契約約定內容及該次會
    議錄音譯文，復向抗告人闡明參與該次會議人員除睿思公司
    法定代理人外，關於抗告人所述承辦人員賴姵如、程荐彰之
    姓名、住所、待證事實等，及向抗告人闡明其抗辯睿思公司
    未依約完成之法律效果，並請抗告人提出回執以補充其解約
    意思表示到達之證據。且承審法官為調查證據以求發現真實
    ，並諭知睿思公司法定代理人、抗告人協同賴姵如（因住所
    不明）於下次庭期自行到場，及通知程荐彰到場作證，有該
    次言詞辯論筆錄可稽。足認承審法官於該次言詞辯論程序所
    為訴訟指揮，係依法為闡明或確定訴訟關係，令當事人就訴
    訟關係之事實及法律為適當完全之辯論，並向當事人發問或
    曉諭，令其為事實上及法律上陳述、聲明證據或為其他必要
    之聲明及陳述，且就其聲明或陳述有不明瞭或不完足者，令
    其敘明或補充，並無抗告人所稱與一造有嫌怨，或基於其他
    情形客觀上足疑其為不公平審判之處置。　　
  ㈡按言詞辯論筆錄，依民事訴訟法第212條規定，係由法官書記
    官依民事訴訟法第212條、213條等規定記載，亦得依民事訴
    訟法第213條之1至第216條等規定，為筆錄之補充等，自難
    以抗告人所稱其部分陳述未記載於筆錄，即認承審法官執行
    職務有偏頗之虞。又承前述，承審法官於該次言詞辯論期日
    已當庭核閱抗告人所提該次會議錄音譯文，並就其認為尚有
    不明瞭或不完足處，裁定先不聽錄音檔，而係依職權訊問當
    事人及通知抗告人承辦人員到場作證，乃承審法官為求發現
    真實而行使調查證據之職權，亦難認此訴訟指揮有何偏頗之
    虞。至該次言詞辯論期日法庭錄音部分收音不清，毋論有無
    抗告人所稱「法官謂讓對方死也死的明白一點」，應係表彰
    目的為確定訴訟關係及發現真實而為證據之調查，且法官於
    該次言詞辯論期日已兼顧兩造訴訟利益並充分行使闡明職權
    ，均如前述，亦難認為法官執行職務有何偏頗之虞。抗告人
    以此為聲請迴避之原因，自屬無據。　
四、綜上所述，抗告人具狀聲請系爭事件之承審法官迴避所舉之
    原因事實均與民事訴訟法第33條第1項第2款規定之要件不合
    ，其聲請承審法官廻避，為無理由，原裁定駁回抗告人聲請
    ，於法相符。抗告意旨指摘原裁定不當，聲明廢棄，為無理
    由，應駁回抗告。
五、據上論結，本件抗告為無理由，爰裁定如主文。　　
中　　華　　民　　國　　111 　年　　5 　　月　　5 　　日
                  民事第十一庭  　　　　　　　　　
                        審判長法  官  李慈惠
                              法  官  吳燁山
                              法  官  謝永昌
正本係照原本作成。
不得再抗告。
中　　華　　民　　國　　111 　年　　5 　　月　　5 　　日

　　　　　　　　　　　　　    書記官  王才生